【裁判字號】    97,上訴,1345
【裁判日期】    971231
【裁判案由】    違反藥事法等
【裁判全文】
臺灣高等法院臺南分院刑事判決        97年度上訴字第1345號
上  訴  人
即  被  告  丙○○
上列上訴人因違反藥事法等案件，不服臺灣嘉義地方法院97年度
訴字第530號中華民國97年8月29日第一審簡式判決（起訴案號：
臺灣嘉義地方法院檢察署96年度偵字第4328、9513號），提起上
訴，本院判決如下：
    主  文
上訴駁回。
    事  實
一、丙○○於民國（下同）95年12月中旬，在臺中市○○街路旁
    ，取得劉建忠（幫助詐欺部分業經判刑確定）所提供新光商
    業銀行帳號000000000000號帳戶（下稱劉建忠新光銀行帳戶
    ）之存摺、印章、提款卡及密碼等物。丙○○即與陳阿、
    陳秋敏、劉華豊、葉鳳雪共同基於意圖為自己不法之所有以
    及販賣偽藥之犯意聯絡，明知彼等於95年10月間某日在嘉義
    市○○路132號處，以丙○○私製及向不詳人士購得之私製
    米酒摻入鹿茸及中藥材後共同製造之鹿茸酒係屬偽藥，竟於
    96 年（起訴書均誤載為93年）3月12日上午9時許，先由陳
    秋敏在嘉義市聖馬爾定醫院內向等候看診之甲○○（起訴書
    均誤載為張昭南）謊稱：鹿茸酒可打通經脈，具有使身體好
    起來之功效等誇大言詞，使甲○○信以為真，陷於錯誤，而
    至前述立仁路132號處，再由丙○○等人以與市價顯不相當
    之新臺幣（下同）2萬元價格推銷，使甲○○向丙○○等購
    買上開鹿茸藥酒，雙方並約定以匯款方式將款項匯入劉建忠
    新光銀行帳戶內；甲○○遂依約於96年3月14日11時30分許
    匯款2萬元至劉建忠新光銀行帳戶，嗣經警查獲丙○○等，
    將其所使用之劉建忠新光銀行帳戶通報為警示帳戶，並通知
    甲○○後，甲○○始知受騙而報警。
二、嗣經警循線於96年3月28日11時40分許，在丙○○所承租之
    嘉義市○○路132號處查獲丙○○等人，並在該處扣得如附
    表所示被告丙○○所有供本件犯罪所用之鹿茸、藥酒等物，
    而循線查悉上情。
三、案經甲○○訴由臺中縣警察局太平分局報請臺灣臺中地方法
    院檢察署檢察官呈請臺灣高等法院檢察署檢察長令轉臺灣嘉
    義地方法院檢察署以及嘉義市警察局第二分局報請臺灣嘉義
    地方法院檢察署檢察官偵查起訴。
    理  由
一、前揭犯罪事實，迭據被告於警偵詢、原審及本院審理中坦承
    不諱（見原審卷第27、46頁、本院卷第23頁）。且查：被告
    丙○○等販賣偽藥予告訴人甲○○而對其詐欺取財部分：有
    告訴人甲○○於警詢中之證述（見中縣太警偵字第09600021
    00號警卷第10至13頁），而其購買米酒、酒精、藥材部分亦
    經證人許阿桃、鄭登煌、鄭榮達等證述綦詳（見96年度偵字
    第2656號影卷第131之1至132、153至154、157至160、164至
    165、167頁）；另有搜索同意書、扣押筆錄、扣押物品目錄
    表、扣押物品收據、行政院衛生署中醫藥委員會96年7月12
    日衛中會藥字第0960007397號函、行政院衛生署藥物食品檢
    驗局96年7月5日藥檢參字第0960011232號函暨檢驗報告書（
    見96年度偵字第2656號影卷第40之1至52、175至176頁），
    甲○○提出之郵政跨行匯款申請書、新營郵局匯（轉）入其
    他金融機構警示帳戶款項返還通知單、新光銀行96年7月11
    日函、新光銀行太平簡易型分行96年8月29日新光銀太平字
    第960033號函檢送之劉建忠新光銀行帳戶96年3月1日至96年
    3月30日存提明細表暨客戶基本資料查詢單（見中縣太警偵
    字第0960002100號警卷第18至24頁）等附卷可稽；並有為警
    查扣如附表所示之鹿茸、藥酒、調色藥水、等物（均另於原
    審97年度訴字第286號案件中扣案）可憑。
二、按凡申請為藥商者，應申請直轄市或縣（市）衛生主管機關
    核准登記，繳納執照費，領得許可執照後，方准營業；其登
    記事項如有變更時，應辦理變更登記；中藥製造業者，應由
    專任中醫師或修習中藥課程達適當標準之藥師駐廠監製。再
    藥品經稽查或檢驗有：「未經核准，擅自製造者」、「所含
    有效成分之名稱，與核准不符者」，均屬藥事法第二十條第
    一款所稱之偽藥；本件被告與陳阿、陳秋敏、劉華豊及葉
    鳳雪均為個人而非經核准登記之藥商，參以本件被告與陳阿
    、陳秋敏、劉華豊及葉鳳雪賣出之藥酒外觀無任何標示，
    顯非屬行政院衛生署核准製造之藥品。況自被告丙○○所稱
    其製造鹿茸酒所用之素膠塊（即如後附表編號6、7之黑膠）
    係購自鄭登煌，其貨源為鄭登煌之子鄭榮達經營之權威貿易
    有限公司，經臺灣嘉義地方法院檢察署檢察官至該公司扣得
    素膠塊二盒後，送行政院衛生署中醫藥委員會鑑定結果，認
    為：【案內素膠塊標示含「當歸、人蔘、熟地、黃耆、川芎
    、茯苓、白朮」等收載於本草綱目之中藥材，且未收載於本
    署公告「可同時提供食品使用之中藥材」品項，應以藥品管
    理。】（有該署九十六年七月十二日衛中會字第0960007397
    號函、扣押物品清單附卷可憑（附於偵2656號影印卷第175
    頁），被告等既未經前揭核准，違反藥事法第20條第1款擅
    自製造之藥酒（製造部分業經判刑確定），應屬偽藥。其將
    該藥酒賣出，自係販賣偽藥無疑。
三、綜上堪認被告具任意性之自白均與事實相符，可資採信，本
    件事證明確，應予依法論科。
四、
(一)、核被告丙○○販賣偽藥予甲○○而對其詐欺取財，所為係犯
    藥事法第83條第1項明知為偽藥而販賣罪，以及刑法第339條
    第1項之詐欺取財罪。其就本次犯行與陳阿、陳秋敏、劉
    華豊、葉鳳雪等人有犯意聯絡及行為分擔，皆為共同正犯。
    又其係以一出售偽藥行為，同時觸犯販賣偽藥及詐欺取財罪
    ，為想像競合犯，應依刑法第55條之規定，從較重之藥事法
    第83條第1項販賣偽藥罪處斷。
(二)、又本件起訴被告丙○○販賣鹿茸酒偽藥予告訴人甲○○部分
    ，與原審97年度訴字第286號已判決之被告丙○○販賣偽藥
    予其他被害人之犯行，犯罪時間及被害人均相異，顯係犯意
    各別，自非前案判決確定效力所及，本院自應予以審理。另
    被告丙○○製造偽藥以及販賣偽藥予乙○○部分，業經原審
    以上開判決分別判處有期徒刑10月、4月，並分別減為有期
    徒刑5月、2月確定；本件起訴書犯罪事實欄亦未敘及被告丙○○製造鹿茸酒偽藥部分，另起訴書犯罪事實欄有關販賣偽
    藥予乙○○部分之敘述，則係在敘明被告劉建忠（提供帳戶
    ）所為之幫助詐欺取財犯行，故本件起訴範圍並未及於被告
    丙○○所為之製造鹿茸酒偽藥以及販賣偽藥予乙○○部分，
    起訴書所犯法條欄敘及被告丙○○係犯藥事法第82條第1項
    之製造偽藥罪部分，顯屬贅載等情，業經原審蒞庭公訴人敘
    明在卷（見原審卷第26頁）。是本件起訴範圍應僅限於被告
    劉建忠提供新光銀行帳戶資料予被告丙○○而涉犯幫助詐欺
    取財罪，以及被告丙○○販賣鹿茸酒偽藥予告訴人甲○○而
    涉犯販賣偽藥罪及詐欺取財罪部分，附此敘明。
五、從而原審以被告犯行明確，依藥事法第83條第1項，刑法第1
    1條前段、第28條、第30條、第339條第1項、第55條、第41
    條第1項前段、第74條第1項第1款、第38條第1項第2款，中
    華民國96年罪犯減刑條例第2條第1項第3款、第7條、第9條
    ，刑法施行法第1條之1第1項、第2項前段等規定論罪科刑。
    並審酌被告之素行，曾有違反麻醉藥品管理條例之前案紀錄
    （不構成累犯），國中畢業之智識程度，目前無固定職業，
    打零工採茶，與父母親、小孩及先生同住之生活狀況；以及
    犯後均坦承犯行，與被害人甲○○調解成立，賠償其所受損
    失，有調解書在卷可稽（見原審卷第31頁），並經告訴人甲○○當庭表示願原諒被告（見原審卷第27頁），犯後態度良
    好，及被告之犯罪動機、目的、手段等一切情狀，對被告量
    處有期徒刑2月；又被告所為本件犯行之犯罪時間在中華民
    國96年罪犯減刑條例所定減刑基準日即96年4月24日以前，
    並無不得減刑之例外情形，復依減刑條例第2條第1項第3款
    之規定，減其宣告刑為有期徒刑1月。再被告所犯藥事法第8
    3條第1項之販賣偽藥罪部分，其法定最重本刑為7年以下有
    期徒刑，不合於刑法第41條第1項所定得易科罰金之要件，
    故不予諭知易科罰金之折算標準。是原審認事用法俱無不合
    ，量刑亦稱妥適；被告上訴意旨認本件事實為原審97年度訴
    字第286號判決效力所及云云，空言指摘原判決不當，為無
    理由，應予駁回。
六、又刑法第74條規定得宣告緩刑者，以未曾受有期徒刑以上刑
    之宣告，或前受有期徒刑以上刑之宣告，執行完畢或赦免後
    5年內，未曾受有期徒刑以上刑之宣告為條件，是凡在判決
    前已經受有期徒刑以上刑之宣告確定者，即不合於緩刑要件
    ，至於前之宣告刑已否執行，以及被告犯罪時間在之前或之
    後，均在所不問，因而前案已受有期徒刑之宣告，雖經諭知
    緩刑，苟無同法第76條失其刑之宣告效力之情形，仍不得於
    後案宣告緩刑（最高法院86年度台非字第137號判決意旨參
    照）；本件被告丙○○前經原審以97年度訴字第286號判決
    判處應執行有期徒刑10月，緩刑3年，緩刑期內付保護管束
    ，於97年7月31日判決確定，有其前案紀錄表、判決書以及
    原審辦理刑事案件電話紀錄查詢表在卷可佐；揆諸前揭說明
    ，本件自不得再予其緩刑之宣告，附此敘明。
七、如附表所示之物（均另扣於原審97年度訴字第286號案件）
    ，係被告丙○○所有，供本案所用之物，業據被告丙○○供
    承在卷（見原審卷第51頁），原審依刑法第38條第1項第2款
    之規定，於被告丙○○所處主刑項下併予宣告沒收亦無不合
    。至警方於查獲被告丙○○時扣得之現金11萬9千元，以及
    於共犯陳阿身上扣得之0000000000號手機1支，於陳秋敏
    處扣得之0000000000號手機1支、金額11萬8千元之單據1張
    、現金6萬8千元，於劉華豊身上扣得之0000000000號手機，
    於葉鳳雪處扣得之現金4萬元、記事本1本、0000000000及00
    00000000號手機2支等物，雖分係被告丙○○及上述共犯所
    有之物，惟既無證據足認係供本件犯罪所用或所得之物，爰
    不予宣告沒收，附此敘明。
據上論斷，應依刑事訴訟法第368條，判決如主文。
本案經檢察官范文豪到庭執行職務。
中    華    民    國    97    年    12    月    31    日
                  刑事第一庭    審判長法  官  黃崑宗
                                      法  官  蔡長林
                                      法  官  夏金郎
以上正本證明與原本無異。
如不服本判決應於收受送達後10日內向本院提出上訴書狀，其未
敘述上訴理由者，並得於提起上訴後10日內向本院補提理由書（
均須按他造當事人之人數附繕本）「切勿逕送上級法院」。
                                      書記官  劉岳文
中    華    民    國    97    年    12    月    31    日
附錄本判決論罪法條全文：
藥事法第83條第1項
明知為偽藥或禁藥，而販賣、供應、調劑、運送、寄藏、牙保、
轉讓或意圖販賣而陳列者，處7 年以下有期徒刑，得併科新臺幣
5百萬元以下罰金。
刑法第339條：
意圖為自己或第三人不法之所有，以詐術使人將本人或第三人之
物交付者，處5年以下有期徒刑、拘役或科或併科1千元以下罰金
。
以前項方法得財產上不法之利益或使第三人得之者，亦同。
前二項之未遂犯罰之。
附表：
（以下物品均另扣於本院97年度訴字第286號案件）
┌──┬─────────────────────┬───┐
│編號│     物  品                               │數量  │
├──┼─────────────────────┼───┤
│ 1. │手機（0000000000、0000000000、0000000000）│3支   │
├──┼─────────────────────┼───┤
│ 2. │鹿茸（大支）                              │4台斤 │
├──┼─────────────────────┼───┤
│ 3. │鹿茸（中支）                              │3台斤 │
├──┼─────────────────────┼───┤
│ 4. │大鹿茸（切片）                            │22兩  │
├──┼─────────────────────┼───┤
│ 5. │黑膠（草藥）大片                          │2斤   │
├──┼─────────────────────┼───┤
│ 6. │黑膠（草藥）小片                          │24兩  │
├──┼─────────────────────┼───┤
│ 7. │中藥材                                    │7包   │
├──┼─────────────────────┼───┤
│ 8. │20斤磅秤                                  │2個   │
├──┼─────────────────────┼───┤
│ 9. │切片刀組                                  │1組   │
├──┼─────────────────────┼───┤
│ 10.│藥酒（已加藥材）                          │3桶   │
├──┼─────────────────────┼───┤
│ 11.│調色藥水                                  │2桶   │
├──┼─────────────────────┼───┤
│ 12.│10公升米酒                                │1桶   │
├──┼─────────────────────┼───┤
│ 13.│塑膠虹吸器                                │1組   │
├──┼─────────────────────┼───┤
│ 14.│電子計算機                                │1台   │
└──┴─────────────────────┴───┘


司法院資訊處製作；財團法人民間司法改革基金會備份。
